【裁判字號】    92,台上,6954
【裁判日期】    921211
【裁判案由】    誣告
【裁判全文】
最高法院刑事判決                              九十二年度台上字第六九五四號
    上  訴  人  甲○○
    選任辯護人  王永春律師
右上訴人因誣告案件，不服台灣高等法院中華民國九十年五月四日第二審判決（九十
年度上訴字第七六五號，起訴案號：台灣台北地方法院檢察署八十九年度偵字第二九
二號），提起上訴，本院判決如左：
    主  文
上訴駁回。
    理  由
按刑事訴訟法第三百七十七條規定，上訴於第三審法院，非以判決違背法令為理由，
不得為之。是提起第三審上訴，應以原判決違背法令為理由，係屬法定要件。如果上
訴理由狀並未依據卷內訴訟資料，具體指摘原判決不適用何種法則或如何適用不當，
或所指摘原判決違法情事，顯與法律規定得為第三審上訴理由之違法情形，不相適合
時，均應認其上訴為違背法律上之程式，予以駁回。本件原判決認定上訴人甲○○積
欠陳芊香新台幣（下同）五、六百萬元，因陳芊香催討甚急，乃允諾先清償其中五百
萬元，並交付其與高泉良共同簽發、面額均為五十萬元之本票十紙，作為按月清償五
十萬元之擔保。嗣上訴人未依約清償，陳芊香遂於民國八十六年八月間，持其中八紙
本票向法院聲請裁定准許強制執行。上訴人明知上開本票並非陳芊香所侵占，猶意圖
使其受刑事處分，於同年九月十八日，虛捏陳芊香侵占本票之不實事實，具狀向台灣
台北地方法院檢察署誣指陳芊香涉有侵占及詐欺等罪嫌，案經檢察官偵查結果，始查
悉其事等情，爰維持第一審論處上訴人意圖他人受刑事處分，向該管公務員誣告罪刑
，駁回其於第二審之上訴。已綜合全部卷證資料，敘明其所憑之證據及認定之理由；
而以上訴人否認犯罪所持之辯解為不足採，予以指駁綦詳。所為論敘，俱有卷存之證
據資料可資覆按，從形式上觀察，並無違背法令之情形存在。按審判，以起訴之犯罪
事實為範圍，非以告訴狀之記載為準。原判認定上訴人虛捏陳芊香侵占本票之不實事
實，具狀告訴其涉嫌侵占及詐欺，而為誣告等情，乃屬檢察官起訴之犯罪事實，並無
逾越。原判決採憑上訴人之供述，認其積欠陳芊香之債務，約為五、六百萬元，旨在
說明上訴人確有欠款未還，經陳芊香催討，因而簽發本票作為清償之擔保（見原判決
第三面第十四行至第十四面第二行）；至上訴人實際積欠之債務，是否為陳芊香告訴
狀所指之一千萬元，本與誣告之犯罪事實無涉，客觀上自無調查之必要性，原判決未
予調查，不生違背法令之問題。又刑法第一百六十九條第一項之誣告罪，非屬告訴乃
論之罪，本件究係檢察官自動檢舉，或陳芊香提出告訴，尤與追訴權之行使無涉。另
上訴意旨漫稱其與告訴人間之債權債務關係，與高泉良並無牽連，高泉良與告訴人亦
無金錢往來或保證關係存在，其列名為本票共同發票人，自非單純還款等語，徒就原
審採證認事職權之適法行使，及判決內已明白論斷之事項，憑己見為空泛之指摘，不
足據以辨認原判決已具備違背法令之形式；復否認有誣告之故意，則屬單純之事實上
爭執，均與法律規定得為第三審上訴理由之違法情形，不相適合，其上訴為違背法律
上之程式，應予駁回。
據上論結，應依刑事訴訟法第三百九十五條前段，判決如主文。
中      華      民      國    九十二    年     十二     月     十一     日
                              最高法院刑事第四庭
                                  審判長法官  紀  俊  乾
                                        法官  黃  正  興
                                        法官  劉  介  民
                                        法官  陳  東  誥
                                        法官  吳  昆  仁
      右正本證明與原本無異
                                              書  記  官
中      華      民      國    九十二    年     十二     月     十五     日
                                                                        Ｌ


司法院資訊處製作；財團法人民間司法改革基金會備份。
